# 请教关于政府土地出让金的问题

提问人：小指 时间：2013-11-14 14:03:47
最近做一个项目，该企业是交 通运输性质的，有两个股东，一方是国企（该国企上级单位是交通局），一方是民营，民营55%控股，该企业是 2004 年末成立的，在 2006 年的时候有一笔 2200 万的土地出让金返还款，我们有拿到当时政府拨款的文件、抄告单等资料。这个拨款的流程是这么个程序，先财政局拨款给交通局，然后交通局拨给国企股东，再由国企给公司。我们也去财政局函证了，财政局也明确答复确实已经拨款给交通局了。但是交通局却已其他名义将这笔钱拨给了国企股东，由该国企股东独享了。那我们账面处理上，这笔土地出让金返还款该如何处理？

回答人：chenyiwei
也就是说，该笔返还款并未经过企业的银行帐户，实际上企业并未享有？如是，则该企业本身无需做账务处理。但要关注由国企股东独享该笔款项是否可能导致股东之间的利益纠纷，以及目前的实际处理与当初财政批文等不一致可能导致的合规性风险，以及与我们相关的执业风险。

提问人：小指 时间：2013-11-15 08:41:53
陈版，此次我们做的专项报告，可能还会作为国有股份那部分资产出售时的依据，如果这样的话，这笔土地返还款需不需要考虑在内，在我们取得证据来看，整个证据链是比较完整的，就是企业没收到钱。

回答人：chenyiwei
看来这个问题还不完全是政府补助会计处理的问题，因为政府方面的财政拨款流程已经走完，形成了比较完备的证据链，但现在的问题是该笔款项被某个股东单方面占有了，从而导致股东与公司之间、该股东与其他股东之间的利益纠纷。在这种情况下，企业确认政府补助（递延收益或者营业外收入）还是比较合理的，同时反映对该国企股东的应收款项。但对于该笔款项的存在性和可回收性的取证要小心，首先要求函证确认，其次要综合各方面的信息（股东的还款意愿、当地政府出面协调的进展情况等）谨慎估计可收回性，足额计提坏帐准备。